臺灣臺中地方法院刑事判決　　　　　　　　　　　　九十三年度訴緝字第六二三號
　　公　訴　人　臺灣臺中地方法院檢察署檢察官
　　被　　　告　甲○○
　　指定辯護人　本院公設辯護人　丁○○
右列被告因偽造有價證券等案件，經檢察官提起公訴（九十年度偵緝字第六三六號）
，本院判決如左：
    主  文
甲○○意圖供行使之用，而偽造有價證券，處有期徒刑壹年陸月。
如附表編號一所示偽造之本票壹張、如附表編號二至四所示文書上偽造之「乙○○」
署押及印文共拾柒枚，及偽造之「乙○○」印章壹顆均沒收。
    犯罪事實
一、甲○○為購買機車供全家人使用，竟於民國八十六年間，未經其女兒乙○○之同
    意或授權，在其當時位於台中市○○街四二之一二號六樓住處，先竊取其女兒乙○○之國民身分證一張（此親屬間竊盜部分未據乙○○告訴）後，隨即持至張木
    水所經營位於台中市○○路○段一三０號之信安輪業機車行，以乙○○之名義向
    張木水購買機車，惟張水木是時店內並無甲○○所欲購買之車型，便由張木水向
    同業丙○○商調車號ＩＮＧ─七九０號之光陽牌「大阿哥」型機車一部予甲○○
    ，並由甲○○委由不知情之張木水代為偽刻其女「乙○○」之印章一顆後，即基
    於意圖供行使之用而偽造有價證券、行使偽造私文書及偽造印文之犯意，於八十
    六年八月二十八日，在上開信安輪業機車行內，以親自簽「乙○○」姓名及委由
    不知情之張木水蓋上開偽造之「乙○○」印章之方式，擅自偽造「乙○○」之署
    押一枚及印文二枚、並填具面額為新台幣（下同）三萬五千五百元、發票日為八
    十六年八月二十八日於本票一張上（票號為一九六五一０號，未填載到期日），
    而偽造完成該有價證券一張；同時又以同法偽造「乙○○」之署押一枚與印文九
    枚於分期付款買賣約定書上，以及偽造「乙○○」之署押一枚與印文二枚於切結
    書上，而偽造完成上開私文書二件，且以同法偽造「乙○○」之印文一枚於該國
    民身分證影本正面上，完備後，即由甲○○將上開偽造之文件交予張木水以便購
    買機車，再由張木水將上開偽造之本票交予丙○○，足以生損害於乙○○、張木
    水及丙○○。嗣因甲○○未依期繳付分期款，遂由丙○○持上開偽造之「乙○○
  」本票向本院聲請強制執行，而乙○○於收悉本院裁定後，即對丙○○提起確認
    本票債權不存在之訴，並經本院以九十年度中簡字第一五八三號審理時，始查悉
    上情。
二、案經本院函送臺灣臺中地方法院檢察署檢察官偵查起訴。
    理  由
一、訊據被告甲○○固坦承以其女兒乙○○之名義簽發如附表所示之文件，並委由機
    車行老闆張木水代為刻製乙○○之印章並授權張木水用印，而由乙○○擔任機車
    之買受人一情，惟矢口否認有何犯行，辯稱：當初買這部機車是因我女兒乙○○
    沒有機車，我要買給她用，而她有同意（後改稱乙○○是否同意伊現在也沒有什
    麼印象），也有使用該機車，我有告訴她要買機車給她，而她的身分證也有拿給
    我，我也說由我替她繳款，並想扣她的零用金來繳分期款，但是後來我的生意不
    好所以分期款未繳完，而現在機車已經不在了，是我朋友於九十或九十一年間向
    我借的，騎走之後就找不到了云云。惟查，被告於九十年十月十一日接受檢察官
    偵訊時業已坦承：我有在八十六年八月時偽造乙○○的名字、刻印及簽發本票，
    是要去買機車，我沒有經過她的同意，她不知我去買車，我用她的名字買機車，
    我當保證人等語（偵緝卷第十三頁背面、十四頁），核與被害人乙○○於本院九
    十年度中簡字第一五八三號確認本票債權不存在之訴（於該訴訟係原告）中所陳
    稱：八十六年八月二十（八）日我在就學中，我不知道系爭本票的事，我不認識
    被告（即持票人丙○○），我沒有同意我父親簽寫買賣約定書、切結書及本票一
    紙，上開文件上的印章也不是我的，可能是我父親去刻的，我沒有同意他刻印章
    ，身分證是我放在家中，可能是被我父親拿去影印等語，以及該訴訟之被告丙○○於該訴訟中所陳稱：是原告的爸爸（即甲○○）說原告要買機車，所以簽訂買
    賣約定書，是於八十六年八月二十八日他自己拿約定書及二個人的身分證來辦理
    等語均相符合，此業經本院調閱該案卷宗查明屬實，復有該筆錄影本附卷（偵卷
    第七至九頁）可稽，另證人丙○○於本案偵查中亦到庭具結證稱：我於民事庭所
    言實在，當時甲○○是以乙○○的名義向張木水買機車，張木水沒有乙○○要買
    的車型，所以向我調車等語，此亦與證人張木水於偵查中具結證述之內容大致相
    符（偵卷第廿七頁背面、廿八頁），另證人乙○○於本院亦具結證稱：卷附民事
    起訴狀影本是我提出的沒錯，對於我之前在民事庭審理中所言沒有意見，我當時
    只知道被告有買機車，但不知道他用我的名義買，當時他沒有說機車是完全要給
    我騎乘（我當時在青年高中讀書，尚沒有駕照），而是放在家裡家人一起騎乘，
    是收到本票裁定而於開庭時才知機車是用我的名義買，我沒有同意被告以我的名
    字簽本票、切結書、買賣契約書及在身分證影本上用印，我跟本不知道此事，且
    卷附資料上的印章也不是我的等語（本院卷第四八至五十頁），亦與被告於本院
    所辯不符，故被告嗣後翻異前詞，空言否認犯行實無足採，本案復有被害人乙○○之國民身分證影本、被告偽造之乙○○本票影本、分期付款買賣約定書影本及
    切結書影本各一件附卷足憑，是本案事證明確，被告犯行洵堪認定。
二、按刑法第二百零一條第一項所稱之「偽造」，係指無權簽發而冒用他人名義簽發
    而言，又同時偽造同一被害人之多件同類文書時，其被害法益仍屬單一，應論以
    單純一罪，不生想像競合或連續犯之問題，最高法院七十三年度台上字第三六二
    九號、三十一年度上字第四０九號均著有判例可資參照。故核本案被告甲○○所
    為，係犯刑法第二百零一條第一項之偽造有價證券罪、第二百十六條、第二百十
    條之行使偽造私文書罪及第二百十七條第一項之偽造印文罪。又被告就其偽造本
    票、分期付款買賣約定書及切結書犯行部分，其所偽造印章、印文及署押之行為
    ，係偽造有價證券及偽造私文書之階段行為；又行使偽造有價證券之低度行為應
    為偽造有價證券之高度行為所吸收，而偽造私文書之低度行為當為行使偽造私文
    書之高度行為所吸收，均不另論罪。而被告就其在乙○○國民身分證影本上偽造
    「乙○○」印文犯行部分，其偽造印章係偽造印文之階段行為，亦不另論罪，且
    其以不知情之張木水偽造印文，為間接正犯。又被告所犯偽造有價證券罪、行使
    偽造私文書罪與偽造印文罪間，有方法、結果之牽連關係，應從一重以偽造有價
    證券罪論處。另按「署押係指在物體上署名或簽押，用以證明一定之意思表示，
    或一定之事實者而言，如僅書寫姓名以資識別，而非證明一定意思表示或一定事
    實，且亦非表示本人簽名之意思者，則不生署押之問題」，最高法院著有九十二
    年度台上字第二六四八號判決可資參照。查被告雖在附表編號二所示之分期付款
    買賣約定書之立約人欄簽寫「乙○○」，以及在附表編號三所示之切結書之立切
    結書人欄簽寫「乙○○」，惟此應係用在識別，而非證明一定意思表示或一定事
    實，且亦非表示本人簽名之意思，故不應論係署押，此部分自不足構成犯罪，公
    訴人此部分容有誤會，惟因此部分若成立，與前開經起訴判刑部分，有實質上一
    罪之關係，爰不足為無罪之諭知，併此敘明。又被告係為供家人交通便利而購買
    本案之機車，且被告係被害人乙○○之父親，而當時被害人乙○○甫滿十八歲（
    六十八年七月二日生），致被告輕忽人與人之間應有之尊重，且其偽造支票之數
    目僅一張，金額為三萬五千五百元尚非至鉅，而刑法第二百零一條第一項之意圖
    供行使之用而偽造有價證券罪之法定最輕本刑為三年以上有期徒刑，故本院認被
    告之犯罪情狀堪予憫恕，雖科以法定最低度之刑，猶嫌過重，爰依刑法第五十九
    條之規定，減輕其刑。爰審酌被告因一時失慮致罹重典，於事後雖未能悉數坦承
    犯行，惟審理期間態度尚稱良好，且偽造有價證券之金額亦非鉅大，與一般擾亂
    金融秩序之經濟犯罪者不同，另被害人乙○○已表示願原諒被告，而被告亦已與
    張木水達成民事和解，有和解書一紙附卷（本院訴緝卷第五五頁）可稽，另丙○○對本案亦未表示訴追之意，及被告之犯罪動機、目的、手段等一切情狀，量處
    如主文所示之刑，以示懲儆。另被告甲○○曾於八十六年間因違反建築法案件，
    經本院判處有期徒刑三月確定，於八十八年二月六日執行完畢，復於八十九年間
    因酒醉駕駛案件，經本院判處有期徒刑四月確定，於九十二年七月五日執行完畢
    （以上於本案均非屬累犯），故其於本案審理時，前已受有期徒刑以上刑之宣告
    ，不符合緩刑之要件（司法院（79）廳刑一字第三０九號參照），爰不予宣告緩
    刑，併此敘明。末查，「偽造之有價證券，不問屬於犯人與否，沒收之」、「偽
    造之印章、印文或署押，不問屬於犯人與否，沒收之」，刑法第二百零五條、第
    二百十九條分別定有明文，故被告偽造如附表編號一所示之本票一張、如附表編
    號二至四所示文書上偽造之「乙○○」署押及印文共十七枚，及偽造之「乙○○
    」印章一顆（無證據證明業已滅失）均應依法宣告沒收。
據上論斷，應依刑事訴訟法第二百九十九條第一項前段，刑法第二百零一條第一項、
第二百十六條、第二百十條、第二百十七條第一項、第五十五條、第五十九條、第二
百零五條、第二百十九條，罰金罰鍰提高標準條例第一條前段，判決如主文。
中      華      民      國      九十三      年      十二    月  二十九  日
          臺灣臺中地方法院刑事第十庭
                                    審判長法  官  郭  瑞  祥
                                          法  官  黃  炫  中
                                          法  官  江  奇  峰
右正本證明與原本無異。
如不服本判決，應於判決送達後十日內向本院提出上訴狀，上訴於臺灣高等法院臺中
分院( 須附繕本 )。
                                          書記官
中    華    民    國      九十三      年       十二      月     二十九    日
附錄論罪科刑法條
中華民國刑法第二百零一條第一項
意圖供行使之用，而偽造、變造公債票、公司股票或其他有價證券者，處三年以上十
年以下有期徒刑，得併科三千元以下罰金。
行使偽造、變造之公債票、公司股票或其他有價證券，或意圖供行使之用，而收集或
交付於人者，處一年以上七年以下有期徒刑，得併科三千元以下罰金。
中華民國刑法第二百一十條
  (偽造變造私文書罪)
偽造、變造私文書，足以生損害於公眾或他人者，處五年以下有期徒刑。
中華民國刑法第二百一十六條
  (行使偽造變造或登載不實之文書罪)
行使第二百十條至第二百十五條之文書者，依偽造、變造文書或登載不實事項或使登
載不實事項之規定處斷。
中華民國刑法第二百一十七條第一項
  (偽造盜用印章印文或署押罪)
偽造印章、印文或署押，足以生損害於公眾或他人者，處三年以下有期徒刑。
盜用印章、印文或署押，足以生損害於公眾或他人者，亦同。
┌──┬─────┬─────────┬─────────┬───────┐
│編號│  名稱    │    日期          │偽造之署押、印文  │備註          │
├──┼─────┼─────────┼─────────┼───────┤
│一  │  本票    │八十六年八月廿八日│署押一枚、印文二枚│發票人乙○○  │
├──┼─────┼─────────┼─────────┼───────┤
│二  │分期付款  │八十六年八月廿八日│署押一枚、印文九枚│立約人欄之簽  │
│    │買賣約定書│                  │                  │名非署押      │
├──┼─────┼─────────┼─────────┼───────┤
│三  │切結書    │八十六年八月廿八日│署押一枚、印文二枚│立切結書人欄  │
│    │          │                  │                  │之簽名非署押  │
├──┼─────┼─────────┼─────────┼───────┤
│四  │乙○○國民│                  │印文一枚          │              │
│    │身分證影本│                  │                  │              │
└──┴─────┴─────────┴─────────┴───────┘
